臺灣雲林地方法院刑事判決　　　　　　　 95年度訴字第944號
公　訴　人　臺灣雲林地方法院檢察署檢察官
被　　　告　丙○○
　　　　　　　　　　　（現另案在臺灣嘉義看守所羈押中）
指定辯護人　本院公設辯護人甲○○
上列被告因毒品危害防制條例案件，經檢察官提起公訴（95年度
偵字第4964號），本院判決如下：
    主  文
丙○○連續販賣第二級毒品，累犯，處有期徒刑柒年捌月。扣案
之第二級毒品甲基安非他命（淨重壹點壹肆玖捌公克、驗餘淨重
壹點壹零貳伍公克）沒收銷燬之；扣案之上開第二級毒品甲基安
非他命外包裝壹個、0000000000號及0000000
000號行動電話SIM 卡各壹張均沒收；未扣案之000000
0000號及0000000000號行動電話各壹支均沒收，
如全部或一部不能沒收時，追徵其價額；販賣第二級毒品所得新
臺幣貳萬柒仟伍佰元沒收之，如全部或一部不能沒收時，以其財
產抵償之。
    犯  罪  事  實
一、丙○○前於民國92年間因違反毒品危害防制條例案件，經本
    院於92年10月31日，以92年度訴緝字第11號判處有期徒刑8
    月、5 月，應執行有期徒刑10月，於92年11月21日確定，甫
    於93年11月5 日縮短刑期執行完畢。詎仍不知悔改，明知甲
    基安非他命係毒品危害防制條例第2 條第2 項第2 款管制之
    第二級毒品，依法不得販賣，竟仍於94年3 月間至94年7 月
    間，以每兩新臺幣（下同）25,000元之代價，多次向綽號「
    阿正」之真實姓名年籍不詳成年男子買入數量不詳之第二級
    毒品甲基安非他命後，除部分留供己施用外，復基於販賣第
    二級毒品營利之概括犯意，自94年3 月間某日起至同年8 月
    8 日某時許止，以其所有之0000000000號、0000000000號行
    動電話作為聯絡工具，在雲林縣四湖鄉參天宮前、其位於雲
    林縣四湖鄉○○村○○路51之29號住處或林英松位於雲林縣
    水林鄉○○村○○○路34號住處等地，將上開先後向「阿正
    」販入之第二級毒品甲基安非他命，分別以如附表所示之價
    格，連續多次販賣與林英松、真實姓名年籍不詳綽號「黃智
    中」之成年男子及吳文筆（各次交易情形詳如附表）。嗣於
    94年8 月11日晚上9 時45分許，在雲林縣四湖鄉參天宮廣場
    前，丙○○正欲將先前向「阿正」以賣出以營利之意思而販
    入之數量不詳甲基安非他命販賣與吳文筆之際，即為警持搜
    索票當場查獲，並扣得第二級毒品甲基安非他命1 小包（淨
    重1.1498公克、驗餘淨重1.1025公克）及丙○○所有之0000
    000000號、0000000000號行動電話SIM 卡各1 張，始悉上情
    。
二、案經苗栗縣警察局移送臺灣苗栗地方法院檢察署呈請臺灣高
    等法院檢察署檢察長令轉臺灣雲林地方法院檢察署檢察官偵
    查起訴。
    理  由
一、上揭犯罪事實，除據證人吳文筆及林英松分別於警詢及偵查
    中證述明確外（苗檢94偵3209號卷第21頁至第26頁、第32頁
    至第35頁、第68頁、第71頁），並有本院94年度聲搜字第39
    2 號搜索票（苗檢94偵3209號卷第36頁）、臺中縣警察局刑
    事警察隊搜索扣押筆錄（含扣押物品目錄表）各1 份（苗檢
    94偵3209號卷第37頁至第40頁）、照片6 張（苗檢94偵3209
    號卷第50頁至第54頁）、臺灣苗栗地方法院檢察署94年4 月
    1 日苗檢堂昃聲監字第000123號通訊監察書（本院卷第29頁
    至第29頁背面）、行動電話申設資料（本院卷第30頁）、監
    聽譯文（本院卷第30頁背面至第31頁）及全戶戶籍資料查詢
    結果各1 份（本院卷第31頁背面至第33頁背面）附卷可稽，
    此外，復有甲基安非他命1 包（淨重1.1498公克、驗餘淨重
    1.1025公克）及被告丙○○所有之0000000000號、00000000
    00號行動電話SIM 卡各1 張扣案足資佐證，而扣案之甲基安
    非他命1 包經送鑑定後，確實亦含有第二級毒品甲基安非他
    命成分，有憲兵司令部刑事鑑識中心95年11月14日（95）安
    鑑字第01925 號鑑驗通知書1 紙（乙○95偵4964號卷第10頁
    ）在卷可參，且為被告於警詢、偵查及本院審理時自白不諱
    ，又核與上開積極證據均相符，應堪信為真。而販賣行為，
    祗須以營利之意思而販入或賣出，即足構成。另甲基安非他
    命係毒品危害防制條例第2 條第2 項第2 款所規定之第二級
    毒品，物稀價昂，且為政府懸為禁令，嚴加取締之違禁物，
    苟無利可圖，衡情被告應無甘冒被取締判處重刑之危險，平
    白從事毒品之買賣，是其販入之價格必較其出售之價格為低
    ，而有從中賺取買賣價差牟利之意圖及事實，應屬合理認定
    ；又販賣毒品非可公然為之，亦無公定價格，容易分裝並增
    減其份量，而每次買賣之價量，可能隨時依雙方關係深淺、
    資力、需求量及對行情之認知、來源是否充裕、查緝是否嚴
    緊、購買者被查獲時供述購買對象之可能風險之評估等，而
    異其標準，非可一概論之；從而販賣之利得，除被告坦承犯
    行或價量俱臻明確外，委難察得其交易實情；然按販賣者從
    價差或量差中牟利之方式雖異，惟其販賣行為在意圖營利則
    屬同一。參以被告亦有施用毒品之惡習，有其前案紀錄表在
    卷可按，其每日毒品之需求所耗費之金額甚鉅，若僅無償轉
    讓，而未賺取差額之利潤，即足因應支付其吸毒之龐大費用
    ，顯難令人置信。基於以上說明，本件被告以每兩25,000元
    之價格向「阿正」之人購得不詳數量之甲基安非他命，復以
    每錢約4,000 元之價格販賣與證人林英松等人，並向證人林
    英松等人收取事先約定之價格，其每錢之價差已高於原買入
    之價格（買入每兩25,000元，而每兩10錢，每錢應為2,500
    元），被告顯有販賣毒品賺取差價藉以營利之意圖，始向他
    人販入毒品，應可認定，且屬合理不違背社會通常經驗之理
    性判斷至明。綜上所述，本件事證已臻明確，被告意圖營利
    而販賣第二級毒品甲基安非他命既遂之犯行，應可認定。
二、按行為後法律有變更者，適用行為時之法律，但行為後之法
    律有利於行為人者，適用最有利於行為人之法律，現行刑法
    第2 條第1 項定有明文。查刑法業於94年1 月7 日修正，同
    年2 月2 日公布，95年7 月1 日施行，是被告行為後，法律
    顯已有變更。又本次刑法修正之比較新舊法，應就罪刑有關
    之一切情形，綜其全部罪刑之結果而為比較，而從刑附屬於
    主刑，除法律有特別規定者外，依主刑所適用之法律，最高
    法院95年5 月23日著有95年度第8 次刑庭會議決議可資參照
    。經查：
  (一)刑法分則編各罪所定罰金之貨幣單位原為銀元，且依修正前
    刑法第33條第5 款規定，罰金刑為1 銀元以上，而有關罰金
    倍數之調整及銀元與新臺幣之折算標準，則定有「罰金罰鍰
    提高標準條例」及「現行法規所定貨幣單位折算新臺幣條例
    」，除罰金以1 銀元折算3 元新臺幣外，並將72年6 月26日
    以前修正之刑法部分條文罰金數額提高2 至10倍，其後修正
    者則不再提高倍數。修正後刑法第33條第5 款則規定：「罰
    金：新臺幣1 千元以上，以百元計算之。」修正後刑法第33
    條第5 款規定並未較有利於被告。
  (二)刑法第56條連續犯之規定業於94年2 月2 日修正公布刪除，
    是於新法修正施行後，被告之數犯罪行為，即須分論併罰。
    此刪除雖非犯罪構成要件之變更，但顯已影響行為人刑罰之
    法律效果，自屬法律有變更，依新法第2 條第1 項規定，比
    較新、舊法結果，以適用刪除前連續犯規定較有利於被告。
  (三)修正前刑法第47條規定：「受有期徒刑之執行完畢，或受無
    期徒刑或有期徒刑一部之執行而赦免後，5 年以內再犯有期
    徒刑以上之罪者，為累犯，加重本刑至2 分之1 。」修正後
    刑法第47條第1 項則規定：「受徒刑之執行完畢，或一部之
    執行而赦免後，5 年以內故意再犯有期徒刑以上之罪者，為
    累犯，加重本刑至2 分之1 。」本件被告係於前案執行完畢
    後5 年內故意再犯他罪，不論依舊法第47條規定或新法第47
    條第1 項之規定，均構成累犯，對被告而言並無有利或不利
    之情形。
  (四)綜上所述，經依刑法第2 條第1 項之規定綜合比較新舊法結
    果，並依法律應一體適用，不得割裂適用原則，以修正前之
    刑法規定對被告較為有利，自應依修正前之刑法規定對被告
    為論罪科刑。
三、按甲基安非他命屬毒品危害防制條例第2 條第2 項第2 款所
    稱之第二級毒品；次按所謂「販賣」行為，不以販入後復行
    賣出為要件，只要以營利為目的，將毒品販入或賣出，有一
    於此，其犯罪即告完成，即該當販賣之要件（最高法院88年
    度臺上字第2398號判決參照）。被告丙○○基於營利之意圖
    ，於如附表所示時、地販賣第二級毒品與證人林英松、「黃
    智中」及吳文筆，雖94年8 月11日販賣與證人吳文筆該次，
    證人吳文筆尚未支付金錢之際，即為警上前盤查逮獲致未完
    成交易，惟揆諸前揭說明，被告既基於販賣毒品營利之犯意
    販入毒品，且已與證人吳文筆約定交易時、地，後因警方查
    緝致未及交付毒品、收取金錢，仍應論以販賣毒品既遂罪名
    。是核被告丙○○所為8 次販賣第二級毒品甲基安非他命之
    行為，均係犯毒品危害防制條例第4 條第2 項之販賣第二級
    毒品既遂罪。檢察官認被告於94年8 月11日販賣第二級毒品
    與證人吳文筆該次所為，係犯毒品危害防制條例第4 條第6
    項、第2 項之販賣第二級毒品未遂罪，尚有未洽，惟既遂與
    未遂僅屬行為態樣之分，無庸引刑事訴訟法第300 條，變更
    檢察官起訴之法條，本院自得予以審理。被告販賣前持有甲
    基安非他命之低度行為，應為販賣之高度行為所吸收，不另
    論罪。被告先後8 次販賣第二級毒品甲基安非他命之犯行時
    間緊接，犯罪構成要件相同，顯係基於概括犯意反覆為之，
    應依修正前刑法第56條規定以1 罪論，並加重其刑。被告前
    於92年間因違反毒品危害防制條例案件，經本院於92年10月
    31日，以92年度訴緝字第11號判處有期徒刑8 月、5 月，應
    執行有期徒刑10月，於92年11月21日確定，甫於93年11月5
    日縮短刑期執行完畢，有臺灣高等法院被告前案紀錄表1 份
    在卷可參，其於前開有期徒刑執行完畢後5 年內再犯本件有
    期徒刑以上之罪，為累犯，應依修正前刑法第47條規定，遞
    加重其刑。惟販賣第二級毒品罪之法定本刑無期徒刑部分，
    依法均不得加重之。爰審酌被告有違反肅清煙毒條例及毒品
    危害防制條例等前科，素行不良，其明知毒品甲基安非他命
    具有成癮性，服用後會產生依賴性，且戒解不易，嚴重破壞
    人之身心健康，竟為圖一己之私利，販賣毒品予他人施用，
    輕者令吸毒者深陷毒癮，無法自拔，嚴重者則使吸毒者家庭
    破碎，甚至偷、搶他人財物，促使財產犯罪大增，危害社會
    善良風俗及安寧秩序不輕，及其販賣之對象有3 人，次數共
    8 次，暨其犯罪之動機、目的、手段、犯後坦承犯行，態度
    尚佳，學歷、工作與家庭狀況等一切情狀，量處如主文所示
    之刑。至辯護人請求依刑法第59條規定對被告酌量減輕其刑
    ，然本院以為，被告四肢健全，竟不思正途謀生，非法販毒
    圖利，僅為圖得一己之私利，無視於國家防制毒品危害之禁
    令，連續8 次販賣毒品給3 人，應予嚴懲，並無何可憫恕之
    處，爰不依刑法第59條規定酌量減輕其刑。
四、扣案之甲基安非他命1 包（淨重1.1498公克、驗餘淨重1.10
    25公克）係查獲之毒品，不問屬於犯人與否，應依毒品危害
    防制條例第18條第1 項前段規定宣告沒收銷燬之。扣案之毒
    品甲基安非他命包裝袋1 個，係被告所有用以包裝毒品甲基
    安非他命，以防止毒品裸露、逸出及潮濕，並便於攜帶，應
    屬供本件販賣毒品犯罪所用之物，應依毒品危害防制條例第
    19條第1 項規定宣告沒收。另按犯毒品危害防制條例第4 條
    至第9 條、第12條、第13條或第14條第1 項、第2 項之罪者
    ，其供犯罪所用或因犯罪所得之財物，均沒收之，如全部或
    一部不能沒收時，追徵其價額或以其財產抵償之，毒品危害
    防制條例第19條第1 項定有明文。此規定係採義務沒收主義
    ，凡供犯罪所用或因犯罪所得之財物，且屬犯人所有者（最
    高法院93年度台上字第462 號判決參照），均應宣告沒收，
    不以當場搜獲扣押為限。扣案之0000000000號及0000000000
    號行動電話門號SIM 卡各1 張，均係供被告販賣第二級毒品
    所用之物，且均屬被告所有，業據被告供承在卷，均應依毒
    品危害防制條例第19條第1 項宣告沒收。查0000000000號及
    0000000000號行動電話均係被告用以與證人林英松、「黃智
    中」及吳文筆聯絡販賣毒品等事所用之物，且均屬被告所有
    ，業據被告供承在卷，雖未扣案，但並無證據證明已滅失，
    自仍應依毒品危害防制條例第19條第1 項宣告沒收，如全部
    或一部不能沒收時，追徵其價額。又被告販賣毒品之所得27
    ,500 元 （考量被告最大利益，以販賣最低售價計算，販賣
    金額分別如附表所示，即4,500 ＋8,000 ＋4,000 ×3 ＋
    2,000 ＋1,000 ＝27,500）雖未扣案，仍均應依毒品危害防
    制條例第19條第1 項規定宣告沒收，如全部或一部不能沒收
    時，以其財產抵償之。至被告94年8 月11日販賣第二級毒品
    與證人吳文筆該次販賣所得本應為1,000 元，然因未及收取
    所得即為警查獲，致無實際所得，是該次所得自不得諭知宣
    告沒收或以其財產抵償。至扣案之第一級毒品海洛因4 包（
    合計淨重2.52公克）、注射針筒5 支及玻璃吸食器1 支均與
    本件販賣第二級毒品之行為無關，自亦不得宣告沒收。
據上論斷，應依刑事訴訟法第299 條第1 項前段，毒品危害防制
條例第4 條第2 項、第18條第1 項前段、第19條第1 項，刑法第
2 條第1 項前段、第11條前段、修正前刑法第56條、第47條，判
決如主文。
本案經檢察官廖弼妍到庭執行職務。
中　　華　　民　　國　　96　　年　　5 　　月　　25　　日
                  刑事第三庭   審判長法  官   劉國賓
                                     法  官   王素珍
                                     法  官   廖淑華
以上正本證明與原本無異。
如不服本判決，應於判決收受後10日內，向本院提出上訴狀（須
附繕本）。
                                     書記官   張菀純
中　　華　　民　　國　　96　　年　　5 　　月　　25　　日
附錄本案論罪科刑法條：
毒品危害防制條例第4條
製造、運輸、販賣第一級毒品者，處死刑或無期徒刑；處無期徒
刑者，得併科新臺幣 1 千萬元以下罰金。
製造、運輸、販賣第二級毒品者，處無期徒刑或 7 年以上有期徒
刑，得併科新臺幣 7 百萬元以下罰金。
製造、運輸、販賣第三級毒品者，處 5 年以上有期徒刑，得併科
新臺幣 5 百萬元以下罰金。
製造、運輸、販賣第四級毒品者，處 3 年以上 10 年以下有期徒
刑，得併科新臺幣 3 百萬元以下罰金。
製造、運輸、販賣專供製造或施用毒品之器具者，處 1 年以上 7
年以下有期徒刑，得併科新臺幣 1 百萬元以下罰金。
前五項之未遂犯罰之。
附表：
┌────┬─────┬────────┬──────┬───────┐
│販賣對象│販賣時間  │販賣地點        │販賣數量    │販賣金額      │
├────┼─────┼────────┼──────┼───────┤
│林英松  │94年4 月27│雲林縣四湖鄉湖西│1錢即3.6公克│4,500 元      │
│        │日下午2 時│村關聖路51之29號│            │              │
│        │23分許    │被告住處        │            │              │
│        ├─────┼────────┼──────┼───────┤
│        │94年3 月間│雲林縣四湖鄉參天│2 錢1 次  │2 錢8,000元 │
│        │某日起至94│宮前或林英松位於│1 錢3 次  │1 錢4,000元 │
│        │年8 月11日│雲林縣水林鄉灣西│            │              │
│        │止，有4次 │村文明西路34號住│            │              │
│        │          │處              │            │              │
├────┼─────┼────────┼──────┼───────┤
│真實姓名│94年4月18 │雲林縣四湖鄉湖西│半錢即1.8 公│2,000元       │
│年籍不詳│日上午10時│村關聖路51之29號│克          │              │
│綽號「黃│21分許    │被告住處        │            │              │
│智中」之│          │                │            │              │
│成年男子│          │                │            │              │
├────┼─────┼────────┼──────┼───────┤
│吳文筆  │94年8月8日│雲林縣四湖鄉湖西│1 小包（約可│1,000元       │
│        │下午3 時許│村關聖路51之29號│施用3、4次）│              │
│        │          │被告住處        │            │              │
│        ├─────┼────────┼──────┼───────┤
│        │94年8 月11│雲林縣四湖鄉湖西│1 小包（約可│1,000 元，但未│
│        │日晚上9 時│村關聖路參天宮前│施用3、4次）│收取金錢、交付│
│        │40分許    │                │            │毒品之際，即為│
│        │          │                │            │警查獲。      │
└────┴─────┴────────┴──────┴───────┘
